【裁判字號】    98,交聲,1542
【裁判日期】    990113
【裁判案由】    違反道路交通管理處罰條例聲明異議
【裁判全文】
臺灣桃園地方法院交通事件裁定      98年度交聲字第1542號
原處分機關  臺北市交通事件裁決所
異  議  人
即受處分人  甲○○
上列異議人因違反道路交通管理處罰條例案件，對於臺北市交通
事件裁決所於民國98年6 月26日所為之處分（原處分：北市裁罰
字第裁22-AEX678289號）聲明異議，本院裁定如下：
    主  文
異議駁回。
    理  由
一、原處分意旨略以：異議人即受處分人（以下稱異議人）甲○
    ○騎乘車牌號碼BGP-651 號普通重型機車，於民國98年4 月
    19日下午4 時15分許，行經臺北市○○區○○路與興隆路口
    ，異議人欲從辛亥路左轉興隆路時，未依規定兩段式左轉，
    而有不依標誌、標線號誌指示之違反道路交通管理處罰條例
    行為（此部分異議業經撤回），經臺北市政府警察局文山第
    二分局興隆派出所員警攔查指揮時，拒絕停車接受稽查而逃
    逸，員警見狀後將車牌號碼記下，以異議人有違反前揭道路
    交通管理處罰條例第60條第1 項規定之行為，掣發98年4 月
    19日北市警交字第AEX678289 號舉發違反道路交通管理事件
    通知單予以舉發，嗣異議人於應到案日期前到案陳述意見，
    經臺北市交通事件裁決所（以下稱原處分機關）函請舉發機
    關調查結果，仍認異議人有上開違規行為，原處分機關乃依
    道路交通管理處罰條例第60條第1 項及違反道路交通管理事
    件統一裁罰基準表等規定，裁處3,000 元罰鍰，並依同條例
    第63條第1 項第1 款規定，記違規點數1 點等語。
二、聲明異議意旨略以：異議人甲○○故承認有原處分機關裁決
    書所載之時間，行經上開地點未依規定兩段式左轉之行為，
    惟當時其並未看到警察以警笛或手勢要求其停車受檢，其無
    任何裁決書所載之違規行為而不服本項裁決，故依法聲明異
    議，請求撤銷原處分云云。
三、按汽車駕駛人，駕駛汽車有違反本條例之行為，經交通勤務
    警察或依法令執行交通稽查任務人員制止時，不聽制止或拒
    絕停車接受稽查而逃逸者，除按各該條規定處罰外，處新台
    幣（下同）3,000 元以上6,000 元以下罰鍰，並記違規點數
    1 點，道路交通管理處罰條例第60條第1 項、第63條第1 項
    第1 款分別定有明文。
四、經查：
  (一)本件異議人甲○○騎乘車牌號碼BGP-651 號普通重型機車，
    於98年4 月19日下午4 時15分許，行經臺北市○○區○○路
    與興隆路口，異議人欲從辛亥路左轉興隆路時，未依規定兩
    段式左轉，而有不依標誌、標線號誌指示之違反道路交通管
    理處罰條例行為（此部分異議業經撤回），經臺北市政府警
    察局文山第二分局興隆派出所員警攔查指揮時，拒絕停車接
    受稽查而逃逸，員警見狀後將車牌號碼記下，以異議人有違
    反同條例第60條第1 項規定之行為，掣發違反道路交通管理
    事件通知單予以舉發之情事，此有北市警交字第AEX678289
    號舉發違反道路交通管理事件通知單影本1份 、台北市政府
    警察局文山第二分局98年5 月26日北市警文二分交字第
    09830829700 號函文1 份在卷可稽，是此部分事實，先堪認
    定。
  (二)又異議人騎乘上開機車，於原處分機關裁決書所載時間、地
    點，有未依規定兩段式左轉之不依標誌、標線號誌指示而違
    反道路交通管理處罰條例之行為，為異議人所自承，且經異
    議人當庭撤回此部分異議（見本院卷98年9 月11日訊問筆錄
    第3 頁）；再異議人有於原處分機關裁決書所載時間、地點
    ，拒絕停車接受稽查而逃逸之違規事實，雖異議人以前詞置
    辯，然此部分事實業據證人即舉發
    本件違規之員警吳學勳於本院訊問中具結證稱：「當天我在
    興隆路三段28號前，有壹台摩托車違規左轉，那個路口是三
    向通行，但是摩托車必須要兩段式左轉，當天異議人從辛亥
    路左轉興隆路，未依規定兩段式左轉，我靠近他的車道要攔
    檢他，但他機車沒有停下來，還有加速往興隆路行駛。我之
    後又騎著摩托車要查異議人的摩托車是否由其他問題，後來
    在興隆路三段192 巷看到異議人騎著車，看到我之後又加速
    逃走，所以我確認是這部車，當時只有異議人一人。... 當
    時我有穿反光背心，也有上前攔檢他，他事後還有看我一下
    。我認為他知道我要攔檢他，還不停下，就是逃逸，當時只
    有我壹個人執勤，對於逃逸的車輛，來不及拍照存證。」等
    語（見本院98年9 月11日訊問筆錄第3 頁），而證人吳學勳
    係本件原處分機關所認定異議人有上開違規行為之證人，其
    到庭在本院法官面前具結以言詞供述本件訴訟上之待證事實
    （即異議人有上開違規事實），因其與異議人毫無怨懟，自
    無自陷於偽證罪之追訴而構詞誣賴受異議人之理；且於本件
    卷存證據資料內並無任何積極證據足以證明員警上開供述係
    屬虛偽，亦未有足以令人顯信其證述為不可採之品性證據或
    前科證據存在，本院自不得僅因證人為本件開單告發異議人
    之員警而全盤抹煞其餘訴訟上所具之證人資格，況異議人就
    上開證人陳證，無法舉出或提出任何對其有利之證據資料，
    以使本院對證人所述產生合理之懷疑，而交通警察製單舉發
    違反道路交通管理處罰條例所列之違規事實，本質上為行政
    處分，係公務員基於職務上之權力，依法就特定之具體事件
    上所為之具公法上效果之單方面行政行為，基於公務員為公
    法上行為具有公信力之原則，該行政行為當可被推定為真正
    ，其據以依法處分之事實認定亦為正確無誤，本此公信原則
    ，乃立法者賦予行政機關制定違反道路交通事件統一裁罰標
    準及處理細則，使勤務員警得當機處分以達其維護交通秩序
    、安全之行政目的，反之若公務員一切行政行為均需預留證
    據以證其實，則國家行政勢必窒礙難行，據此，刑事訴訟法
    就犯罪證據有關之規定中與屬行政秩序罰之交通違規裁罰本
    質不合之部分，自不在準用之列，從而本院由舉發員警陳證
    已可得異議人確有前開違規行為之心證，於異議人無其他舉
    發有誤之相關證據且本院經查亦無何證據可認舉發有捏造事
    實之情時，執勤員警本其維護交通秩序及安全職責所為之舉
    發，自應推定其合法正確。
    是異議人確有本件經交通警察攔
    查指揮時，拒絕停車接受稽查而逃逸之違反道路交通管理處
    罰條例行為，應堪認定。
  (三)從而，異議人確有前揭違規事實，堪予認定，其否認於違規
    當時看到員警攔停卻拒絕停車逃逸之行為等詞，尚非可採。
五、綜上所述，異議人甲○○確有原處分機關裁決書所載「拒絕
    停車接受稽查而逃逸」之違反道路交通管理處罰條例行為，
    已甚明確而堪認定。是原處分機關依道路交通管理處罰條例
    第60條第1 項、第63條第1 項第1 款等規定，裁處異議人
    3,000 元罰鍰，並記違規點數1 點，核無違誤。本件異議人
    之聲明異議無理由，應予駁回。
六、據上論斷，應依道路交通管理處罰條例第87條第2 項、道路
    交通案件處理辦法第19條，裁定如主文。
中    華    民    國    99    年    1     月    13    日
                    交通法庭  法  官  張詠惠
以上正本證明與原本無異。
如不服本裁定，應於裁定送達後5 日內向本院提出抗告狀。
                              書記官  黃惠鈴
中    華    民    國    99    年    1     月    21    日

司法院資訊處製作；財團法人民間司法改革基金會備份。
